臺灣宜蘭地方法院刑事附帶民事訴訟判決
111年度附民字第53號
原      告  涂柏毅



被      告  張宏華


上列被告因本院110年度訴字第422號洗錢防制法等案件，經原告
提起附帶民事訴訟請求損害賠償，本院判決如下：
    主  文
原告之訴及假執行之聲請均駁回。
    事  實
一、原告主張：原告於民國110年4月29日晚間7時57分許，接獲
    詐欺集團成員之電話，致其陷於錯誤，而於110年4月29日晚
    間9時39分許，轉帳29,988元至被告所申辦、於110年4月28
    日下午3時39分許，交付予該詐欺集團之臺灣新光商業銀行
    帳號000-0000000000000號帳戶內；於110年4月29日晚間9時
    5分、11分、110年4月30日凌晨0時13分、23分許，轉帳49,9
    87元、49,989元、49,987元、29,985元至被告所申辦、於11
    0年4月28日下午3時39分許，交付予該詐欺集團之玉山商業
    銀行帳號000-0000000000000號帳戶內，旋遭詐欺集團成員
    提領。爰依法提起本件刑事附帶民事訴訟，請求被告賠償原
    告所受損害等語。並聲明：（一）被告應給付原告200,000
    元及自起訴狀繕本送達之翌日起至清償日止按週年利率百分
    之五計算之利息，（二）願供擔保請准宣告假執行。
二、被告未為任何聲明或陳述，亦未提出任何書狀。
    理  由
一、按提起附帶民事訴訟，應於刑事訴訟起訴後第二審辯論終結
    前為之，但在第一審辯論終結後提起上訴前，不得提起，刑
    事訴訟法第488 條定有明文。次按所謂「附帶民事訴訟」原
    本為民事訴訟程序，為求程序之便捷，乃附帶於刑事訴訟程
    序，一併審理及判決；申言之，在刑事訴訟中，因有訴訟程
    序可資依附，是以隨時可以提起附帶民事訴訟；若在辯論終
    結後，已無訴訟可言，自不得再行提起附帶民事訴訟，「須
    待提起上訴後，案件繫屬於第二審時，始有訴訟程序可資依
    附，始得再行提起附帶民事訴訟」，前開刑事訟法第488 條
    規定其故在此（臺灣高等法院暨所屬法院92年法律座談會刑
    事類提案第35號審查意見參照）。又法院認為原告之訴不合
    法或無理由者，應以判決駁回之，刑事訴訟法第502條第1項
    亦定有明文。
二、經查，被告張宏華所涉洗錢防制法等案件，經本院以110年
    度訴字第422號受理在案，於111年2月23日進行審理程序並
    言詞辯論終結，此有本院審判筆錄1份附卷可憑，然原告涂
    柏毅於前述刑事案件辯論終結後之111年2月24日始向本院提
    起本件附帶民事訴訟，有刑事附帶民事訴訟起訴狀上之本院
    收狀戳章為憑，揆諸前揭規定，本件原告之訴顯非合法，自
    應駁回原告附帶提起之民事訴訟。又原告之訴既經駁回，其
    假執行之聲請亦失所依據，應併予駁回。惟此仍無礙原告依
    所主張之法律關係另循一般民事訴訟途徑起訴或本案繫屬於
    第二審而有訴訟程序可資依附時，再行提起附帶民事訴訟之
    權利，附此敘明。
據上論結，應依刑事訴訟法第488條但書、第502條第1項，判決
如主文。
中　　華　　民　　國　　111 　年　　3 　　月　　8 　　日
                  刑事第二庭審判長法  官  黃永勝
                                  法  官  劉致欽
                                  法  官  陳盈孜
以上正本證明與原本無異。
對於本判決如有不服，應於送達後20日內，向本院提出上訴狀（
須按他造當事人之人數附繕本），但非對刑事訴訟之判決上訴時
，不得上訴。
                                  書記官　黃家麟
中　　華　　民　　國　　111 　年　　3 　　月　　8 　　日